臺灣臺中地方法院民事判決　　九十三年度簡上字第二五號
　　上訴人即被上訴人　甲○○
　　　　　　　　　　　乙○○
　　兼共同　　　　　　丙○○
　　法定代理人
　　　　　　　　　　　丁○○
　　被上訴人即上訴人　己○○
　　訴訟代理人　　　　戊○○
右當事人間請求損害賠償事件，兩造對於中華民國九十二年十一月二十七日本院臺中
簡易庭九十二年度中簡字第二三二０號第一審判決各自提起上訴，本院於民國九十三
年四月二十三日言詞辯論終結，判決如左：
    主  　　文
兩造上訴均駁回。
第二審訴訟費用由兩造各自負擔。
    事  　　實
甲、上訴人甲○○、乙○○、丙○○、丁○○方面：
壹、聲明：
一、原判決不利於上訴人部分廢棄。
二、右開廢棄部分，被上訴人應再給付上訴人丁○○新台幣（下同）五千元，應給付
    上訴人丙○○五千元，應給付上訴人甲○○、乙○○各二萬元。
三、第一、二審訴訟費用由被上訴人負擔。
四、駁回對造之上訴。
貳、陳述：
一、非財產上損害，具存在之獨立性與單一性，原審判決未審酌上訴人有無受到精神
    經嚇，即駁回上訴人所請求之非財產上賠償請求，實有不當。請依民事訴訟法第
    二百二十二條第二項之規定，就證明困難之部分審酌一切情況，依所得心證定其
    賠償數額。
二、上訴人丁○○當時手部確有受傷，但因ＳＡＲＳ而不敢就醫，亦未看精神科醫師
    或其他醫師，但天雨時，手部即不舒服而無法寫字。
三、被上訴人未曾提及要換新車予上訴人丁○○，否則上訴人丁○○會同意。
參、證據：援用第一審所提證據。
乙、上訴人己○○方面：
壹、聲明：
一、原判決關於命上訴人給付被上訴人丁○○超出新台幣三萬三千七百七十三元之部
    分廢棄。
二、右開廢棄部分，被上訴人丁○○在第一審之訴及其假執行之聲請均駁回。
三、第一、二審訴訟費用由被上訴人負擔。
四、駁回對造之上訴。
貳、陳述：
一、依被上訴人丁○○所提出統一發票之記載，其所有前開自用小客車修復零件費用
    為一萬九千一百七十三元（另有工資一萬四千零八十八元）。而被上訴人丁○○
    所有之前開自用小客車係於民國（下同）九十二年四月十六日經發照使用，至九
    十二年五月十九日本件車禍發生時止，使用期間已有一月又二日；則前開修復零
    件費用自應折舊，亦即以新品取代舊品之差價應予扣除。而依行政院財政部（七
    九）財字第０六七０號、台（四五）財字第一四八０號另公布之固定資產耐用年
    數及固定資產折舊表，採定率遞減法計算其折舊，前開自用小客車耐用年數為五
    年，每年折舊率為千分之三六九，故前開修復零件費用折舊一千一百八十元後，
    應為一萬七千九百九十三元。原審判決未扣除前開折舊一千一百八十元，自有不
    當。
二、交易性貶值部分：按關於侵權行為損害賠償之請求權，以受有實際損害為成立要
    件。且被害人僅得選擇請求回復原狀或因毀損所減少之價額，並非既可請求回復
    原狀，又可請求交易性貶值，否則必使受害人將可因此損害而受有利益，並至侵
    權行為人受有不利。故本件雖經中華民國汽車鑑價協會鑑定系爭車輛當時若出售
    ，其交易性價金將因此車禍減損五萬元，然此損害須被上訴人丁○○實際將前開
    自用小客車出售，其始受有損害。被上訴人丁○○迄今尚未出售前開自用小客車
    ，則其自無交易性貶值之損害，其請求此部分賠償自無理由。且前開鑑定當時，
    並未通知上訴人到場，係不公正之鑑定。且上訴人願負責修復前開自用小客車，
    或換一台新車予被上訴人丁○○，如此則無交易性貶值之問題，但被上訴人丁○○不肯。
三、請求賠償精神慰藉金，須以法有明文規定者為限。被上訴人等車禍當時並未受傷
    ，且被上訴人等亦無法證明，況汽車修理費亦僅三萬多元，足見本件車禍並非重
    大，被上訴人等亦未舉證證明其精神受有損害，其等並無精神慰藉金之賠償請求
    權。
參、證據：援用第一審所提證據。並聲請再將系爭自用小客車送台中縣汽車商業工會
    鑑定其交易性貶值。
    理  　　由
一、上訴人甲○○、乙○○、丙○○、丁○○起訴主張：被上訴人己○○於九十二年
    五月十九日上午十時許，駕駛車牌號碼為Ｒ六─八○九八號之自用小客車，行經
    台中市○○路○段一九○號之一山坡路段時，違規駛入來車車道，適上訴人丙○○駕駛上訴人丁○○所有車牌號碼為八四五七─ＦＵ之自用小客車，亦行經該路
    段，因閃避不及而迎面撞擊，當時車上另載有上訴人甲○○、乙○○，上訴人等
    四人因此事故均受驚嚇，且上訴人丁○○所有車輛受損，送修估計須三萬四千九
    百二十四元，另因事故即使修復，車輛仍有交易價值之貶值約十萬元，爰依侵權
    行為法律規定，請求被上訴人己○○給付上訴人丁○○十八萬六千元，給付上訴
    人丙○○五萬元，給付上訴人甲○○、乙○○各十萬元等語。上訴人己○○則以
    ：被上訴人丁○○尚未支付修車費用，損害未發生；且被上訴人丁○○僅得選擇
    請求回復原狀或因毀損所減少之價額，並非既可請求回復原狀，又可請求交易性
    貶值，且交易性貶值之請求無法律依據；又被上訴人未能證明受傷，自難請求精
    神損害賠償等語置辯。
二、查上訴人甲○○、乙○○、丙○○、丁○○所主張於前開時、地，因被上訴人己○○違規駛入來車車道，致發生前開事故，因而致上訴人丁○○所有之前開自用
    小客車受損等事實，為兩造所不爭，且有肇事現場照片、估價單、統一發票行車
    執照等附於原審卷可憑，堪信為真正。
三、按汽車行駛時，駕駛人應注意車前狀況，並隨時採取必要安全措施；汽車在雙向
    二車道行駛時，在劃有分向限制線之路段，不得駛入來車之車道內，道路交通安
    全規則第九十四條第三項、第九十七條第二款分別定有明文。則被上訴人己○○
    依法即負有前開應注意之義務，而亦無證據足資證明其有不能注意之情事，詎被
    上訴人己○○應注意能注意而疏未注意車前狀況並隨時採取必要之安全措施，反
    而駛入來車之車道內致肇事，使上訴人丁○○所有之前開自用小客車受損，被上
    訴人己○○應負過失責任甚明。且其前開過失行為與上訴人丁○○所有之前開自
    用小客車受損間，顯有因果關係，亦堪以認定。
四、再按因故意或過失，不法侵害他人之權利者，負損害賠償責任；不法毀損他人之
    物者，被害人得請求賠償其物因毀損所減少之價額；負損害賠償責任者，債權人
    得請求支付回復原狀所必要之費用，以代回復原狀，民法第一百八十四條第一項
    前段、第一百九十六條、第二百十三條第三項分別定有明文。另按物被毀損時，
    被害人除得依民法第一百九十六條請求賠償外，並不排除民法第二百十三條至第
    二百十五條之適用；依民法第一百九十六條請求賠償物被毀損所減少之價額，得
    以修復費用為估定之標準，但以必要者為限；被害人如能證明其物因毀損所減少
    之價額，超過必要之修復費用時，就其差額，仍得請求賠償（最高法院七十七年
    度第九次民事庭會議決議（一）參照）。故物被毀損時，被害人請求加害人賠償
    時，享有三種選擇權，其可依民法第二百十三條至第二百十五條之規定請求回復
    原狀或回復原狀所須之費用，亦可依民法第一百九十六條之規定請求其物因毀損
    而減少之價額，另可自行修理，再向加害人請求返還其所支出之修理費用。則被
　　上訴人己○○前開過失行為致上訴人丁○○所有之前開自用小客車受損，自應負
　　侵權行為損害賠償責任。
五、上訴人甲○○、乙○○、丙○○、丁○○就被上訴人己○○之前開過失侵權行為
    ，而請求之各項損害賠償，茲分別審酌如下：
（一）被上訴人丁○○所請求汽車修復費用三萬四千九百二十四元、交易貶值十萬元
      部分：
  １、被害人選擇依民法第一百九十六條之規定請求其物因毀損而減少之價額時，因
      該價額係以金錢估算被害人所受損害之價額，自包含修復費用與其他市價貶值
      之額度，亦即包括所謂技術性貶值（如新零件與舊零件磨合，造成舊零件甚或
      整部車輛壽命之減短）與交易性貶值（修復後交易價格之減少）。且前開所謂
      請求修復費用以必要者為限，於請求賠償汽車修復費用時，關於更新汽車零件
      部分之請求，固應以扣除汽車使用年限計算折舊後之費用為限；然並非一律均
      應折舊，如以新零件更換舊零件，並不能因此增加全車之效用或延長使用年限
      者，即不應折舊（司法院８１、３、２８（８１）廳民一字第一三七三九號函
      所附審核意見可供參考），合先敘明。
  ２、被上訴人丁○○請求上訴人己○○賠償汽車修復費用三萬四千九百二十四元部
      分，業據被上訴人丁○○提出估價單、統一發票為證，堪信為真實。上訴人己○○雖辯稱前開修復零件費用應折舊，亦即以新品取代舊品之差價應予扣除；
　　　且被上訴人丁○○尚未支付修車費用，損害未發生云云。然查被上訴人丁○○
　　　所有前開自用小客車係九十二年四月十六日購買發照之二００三年份新車，而
      本件事故發生於同年五月十九日等事實，為兩造所不爭，復有汽車鑑定報告書
      一份在卷可證，堪信為真實；是於本件車禍事故發生時，被上訴人丁○○所有
      前開自用小客車僅使用月餘，與新車相去不遠，且前開修理汽車費用三萬四千
      九百二十四元，其中一萬九千一百七十三元係汽車修復零件費用，另有工資一
      萬四千零八十八元，前開汽車修復零件費用係因前開自用小客車車頭等處（如
      大燈、輪弧、霧燈、葉子板、右前門、固定架等）嚴重毀損，而為更換或修理
      所支出，有前述估價單、統一發票可憑，並不能因此增加全車之效用或延長使
      用年限，依前開說明，自無須予以折舊。又依民法第一百九十六條請求賠償物
      被毀損所減少之價額，得以修復費用為估定之標準，並非須以支出者為限，亦
      如前述，則上訴人己○○前開主張均不足取，從而，被上訴人丁○○關於此部
      分請求，洵屬正當，應予准許。
  ３、被上訴人丁○○所有前開自用小客車經送中華民國汽車鑑價協會鑑定結果，認
      前開自用小客車左Ａ柱與左前車門縫明顯拆裝、整修後漆面未予擦拭去污、水
      箱價與葉子板有漆痕、左前葉子板及不同部位螺絲有拆裝（非原廠）、左前葉
　　　子板換新全漆、前左門撞及後門縫變形損傷飾條，故前開自用小客車雖經修復
      ，但已破壞原貌，其交易性貶值為五萬元，有該鑑價協會汽車鑑定報告書一份
      在卷可憑，自堪採信，上訴人己○○雖聲請再送鑑定，已無必要。又上訴人己○○雖辯稱被上訴人丁○○僅得選擇請求回復原狀或因毀損所減少之價額，並
      非既可請求回復原狀，又可請求交易性貶值；且須實際交易始有交易性貶值可
      言，況交易性貶值之請求無法律依據云云。然依前開說明，被上訴人丁○○選
      擇依民法第一百九十六條之規定請求其物因毀損而減少之價額時，因該價額係
      以金錢估算被害人所受損害之價額，自包含修復費用與其他市價貶值之額度，
      亦即包括所謂技術性貶值與交易性貶值，故被上訴人丁○○請求上訴人己○○
      賠償交易性貶值，於五萬元內之部分，自屬正當，應予准許，上訴人己○○前
      開抗辯則不足取。
（二）上訴人甲○○、乙○○、丙○○、丁○○請求賠償精神慰藉金部分（上訴人甲○○、乙○○於原審請求各十萬元，上訴人丙○○、丁○○於原審請求各五萬
      元）：
  １、按人格權受侵害時，以法律有特別規定者為限，得請求慰撫金；又不法侵害他
      人之身體、健康、名譽、自由、信用、隱私、貞操，或不法侵害其他人格法益
      而情節重大者，被害人雖非財產上之損害，亦得請求賠償相當之金額；其名譽
      被侵害者，並得請求回復名譽之適當處分，民法第十八條、第一百九十五條分
      別定有明文。且按當事人主張有利於己之事實者，就其事實有舉證之責任，民
      事訴訟法第二百七十七條定有明文；其因侵權行為所生之損害賠償請求權，以
      權利受侵害為成立要件，倘行為人否認侵害他人權利之事實，即應由請求人就
      此利己之事實舉證證明，若請求人不能舉證證實其主張之事實為真實，則行為
      人就其抗辯事實即令不能舉證，或所舉證據尚有疵累，亦應駁回請求人之請求
      。
  ２、查上訴人甲○○、乙○○、丙○○、丁○○主張其等因前開事故受驚嚇，故請
      求賠償前開精神慰藉金云云，惟上訴人等並未舉證證明其等有何人格權或人格
      法益受侵害而情節重大之事實，另參酌上訴人兼法定代理人丁○○於本院陳明
      本件車禍事故發生後，上訴人等並未去看精神科醫師或其他醫師等情（見本院
      九十三年四月二十三日言詞辯論筆錄），則縱認上訴人等因前開車禍事故而遭
      驚嚇，亦無法證明其身體、健康等人格權受侵害，且無法證明其他人格法益受
      侵害而情節重大之情形，依前開說明，其等就此部分請求，即屬無據，不應准
      許。至民事訴訟法第二百二十二條第二項規定之適用，須當事人已證明受有損
      害而不能證明其數額或證明顯有重大困難，法院始應審酌一切情況，依所得心
      證定其數額；上訴人既無法證明人格權受侵害或其他人格法益受侵害而情節重
      大之情形，自無前開法條之適用。
六、綜上所述，被上訴人丁○○請求上訴人己○○賠償汽車修復費用三萬四千九百二
    十四元、交易性貶值五萬元部分，自無不合，應予准許。上訴人甲○○、乙○○
    、丙○○、丁○○請求前開精神慰藉金部分，與法不合，不應准許。原審判決判
    命上訴人己○○應給付被上訴人丁○○八萬四千九百二十四元，而駁回上訴人等
    其餘之訴，經核並無違誤。兩造各就其敗訴部分提起部分上訴，而指摘原判決不
    當，求予廢棄改判，均無理由，均應駁回其上訴。又上訴人即被上訴人丙○○經
    合法通知，而未於言詞辯論期日到場，且核無民事訴訟法第三百八十六條各款所
    列情形，爰依上訴人即被上訴人己○○之聲請，由其一造辯論而為判決，併此敘
    明。
七、據上論結，本件兩造之上訴，均為無理由，依民事訴訟法第四百三十六條之一第
    三項、第四百四十九條第一項、第三百八十五條第一項前段、第七十八條，判決
    如主文。
中　　　華　　　民　　　國　　　九十三　　　年　　　五　　　月　　七　　日
                              　臺灣臺中地方法院民事第三庭
　　　　　　　　　　　　　　　　　　審判長法　官　張瑞蘭
　　　　　　　　　　　　　　　　　　　　　法　官　洪堯讚
　　　　　　　　　　　　　　　　　　　　　法　官　陳卿和
右正本證明與原本無異
本件不得上訴。
中　　　華　　　民　　　國　　　九十三　　　年　　　五　　　月　　七　　日
~B法院書記官
